【裁判字號】    99,台上,7919
【裁判日期】    991216
【裁判案由】    違反毒品危害防制條例
【裁判全文】
最高法院刑事判決            九十九年度台上字第七九一九號
上  訴  人  何家宏
選任辯護人  吳茂榕律師 
上列上訴人因違反毒品危害防制條例案件，不服台灣高等法院中
華民國九十九年九月三十日第二審判決（九十九年度上訴字第二
一五九號，起訴案號：台灣板橋地方法院檢察署九十八年度偵字
第一四九七三號），提起上訴，本院判決如下：
    主  文
原判決撤銷，發回台灣高等法院。
    理  由
本件原判決認定上訴人何家宏有其事實欄所載之犯行，因而維持
第一審論處上訴人販賣第二級毒品及販賣第二級毒品未遂（均累
犯）二罪刑之判決，駁回上訴人在第二審之上訴，固非無見。
惟查：（一）當事人聲請調查之證據，如與本案待證事實無關緊
要者，事實審法院固可以裁定駁回，或於判決理由內說明不予調
查之理由，毋庸為無益之調查；若於證明事實確有重要關係，而
又非不易調查，或不能調查者，則為明瞭案情起見，自應盡能事
踐行調查程序，否則縱經以裁定駁回其聲請，或於判決理由內有
所說明，仍係審判期日應行調查之證據未予調查，其判決即難謂
非違法。又毒品危害防制條例第十七條第一項供出毒品來源，因
而查獲其他正犯或共犯者，並不限於偵查中，審判中亦屬之。本
件上訴人迭於第一審及原審辯稱：毒品係向「葉建忠」購買，六
十八年次，住在板橋市○○路○段附近等語；並聲請傳訊證人葉
建忠以證明上情（見第一審卷第一四一至一四二頁、原審卷第四
十三頁背面、第四十六頁、第六十四頁）。依其所供葉建忠之年
籍、住址，似非屬不能調查，此部分攸關上訴人得否依毒品危害
防制條例第十七條第一項規定減刑，對上訴人之利益，係有重大
關係之事項。原審卻以上訴人未提供「葉建忠」之年籍或住址，
致無從傳喚，且與上訴人是否販賣毒品予蔡耀舟無涉，認無調查
必要，遽行判決，難謂無證據調查未盡之違誤。（二）毒品危害
防制條例第二條第二項所規定第二級毒品之品項如該條項附表二
所載，而該附表二編號十二為安非他命，編號八九為甲基安非他
命，足見安非他命與甲基安非他命屬不同種類之第二級毒品。依
原判決認定之事實，上訴人於民國九十八年四月五日販賣重約０
．七公克之「甲基安非他命」予蔡耀舟，復於同年月九日約定販
賣同重量之「甲基安非他命」予蔡耀舟，因上訴人無法取得毒品
交付而未遂，理由引據證人蔡耀舟於第一審證稱：「這次寄給我
的安非他命就是我在四月一日匯給被告何家宏的五千元所買的安
非他命」、「我匯給他五千五百元，本來是講好要買安非他命，
不過被告何家宏沒有給我」（見原判決第五頁第四行以下），及
上訴人於警詢、偵查中所供稱：「（譯文）是我轉讓安非他命給
蔡耀舟之對話」、「九十八月四月間…以新台幣二千元購得一包
安非他命，第二次購買了安非他命三千元…我再同樣以二千元及
三千元賣給他（蔡耀舟）」等語為論罪依據之一（見原判決第五
頁第四行以下、第六頁倒數第十三行以下）。則事實認定上訴人
販賣予蔡耀舟者為甲基安非他命，理由欄所引用之證據為安非他
命，已有理由矛盾之違誤。況上訴人被查獲時之尿液檢驗報告，
卻呈現安非他命及甲基安非他命反應（見偵查卷第九十八頁），
如其所施用毒品與販予蔡耀舟之毒品相同，則上訴人所販賣第二
級毒品是否即屬甲基安非他命，亦難謂無疑？自有詳查必要，原
審未予究明，並於理由內為必要說明，遽行判決，尚嫌速斷。以
上或為上訴意旨所指摘，或為本院得依職權調查之事項，應認原
判決有撤銷發回更審之原因。
據上論結，應依刑事訴訟法第三百九十七條、第四百零一條，判
決如主文。
中    華    民    國  九十九  年   十二   月   十六   日
                      最高法院刑事第十庭
                          審判長法官  石  木  欽  
                                法官  洪  佳  濱  
                                法官  韓  金  秀  
                                法官  段  景  榕  
                                法官  周  煙  平  
本件正本證明與原本無異
                                      書  記  官  
中    華    民    國  九十九  年   十二   月  二十二  日
                                                      Ｅ

司法院資訊處製作；財團法人民間司法改革基金會備份。
